【裁判字號】    90,台上,4746
【裁判日期】    900802
【裁判案由】    走私
【裁判全文】
最高法院刑事判決                                九十年度台上字第四七四六號
    上  訴  人  甲○○
右上訴人因走私案件，不服台灣高等法院中華民國九十年二月二十日第二審判決（八
十九年度上訴字第一一五一號，起訴案號：台灣新竹地方法院檢察署八十七年度偵字
第二○四二號、第三五九六號），提起上訴，本院判決如左：
    主  文
原判決關於甲○○部分撤銷，發回台灣高等法院。
    理  由
本件原判決認定上訴人甲○○基於概括之犯意，或與經判決確定之乙○○、施清源、
陳豐年，或與乙○○、施清源、陳豐年及亦經判決確定之林坤瑞，或與另案經判決之
彭燦輝、彭彬祥、許俊雄、王進福，或與經判決確定之戴素樓、曾煥培等人，共同基
於意圖營利及走私之犯意聯絡，或共謀私運大陸地區之物品進入台灣地區銷售牟利。
由施清源擔任船長，上訴人、乙○○、陳豐年為船員，或由施清源擔任船長，陳豐年
任輪機長，上訴人、乙○○、林坤瑞為船員，或由彭燦輝僱請彭彬祥擔任船長，再由
彭彬祥僱用上訴人、許俊雄及王進福等人為船員，或由戴素樓、曾煥培、上訴人分別
擔任船長、輪機長、船員，駕駛「永利春一號」漁船或「景富號」漁船，連續分別於
民國八十七年三月二十七日晚間十時三十分許、同年六月五日上午五時二十分許、同
年十月六日中午十二時十五分許、同年十一月二十八日清晨四時，自新竹市南寮漁港
報關出海，不久即在新竹外海約十七至三十海浬處之公海海域，自不詳船名之大陸地
區漁船上或向不詳姓名之大陸地區漁民，接駁或販入自淪陷地區即大陸地區所運出，
或合計完稅價格逾新台幣（下同）十萬元，或總重量逾一千公斤之如原判決附表所示
之香煙、掃帚、畚斗、香菇、酒類、酒母、毒蠍子等管制物品，藏置於船上密艙、油
櫃、漁艙等處，並運回新竹市南寮漁港，擬俟機販售牟利。旋為警當場查獲，並扣得
如原判決附表所示之物等情。因而撤銷第一審不當之科刑判決，就上訴人部分改判仍
論處以共同連續私運管制物品進口逾公告數額罪刑，固非無見。
惟查：(一)、懲治走私條例第十二條之準私運管制物品進口罪，以自大陸地區逕行私運
管制物品進入台灣地區為要件；而行政院依上開條例第二條第四項所公告之管制物品
項目及其數額「丁項」，係指：「自淪陷區私運物品進入本國自由地區」或自本國自
由地區私運物品前往淪陷區，其所私運之物品，除屬於公告之「甲項」及「乙項」物
品不限數額外，其餘（即「丙項」所列）以私運總額由海關比照緝獲時之完稅價格計
算，凡「超過十萬元或重量達一千公斤者」，以管制進口物品論；至私運洋煙進口，
如非由大陸淪陷區逕行私運進口，而係由他國、其他地區或公海私運進口者，則屬上
揭行政院公告之「丙項」一之管制進口物品，其數額僅限於總額之完稅價格超過十萬
元者，並無重量達一千公斤者之規定。二者規範顯然有別，自不容混淆。原判決理由
既認上訴人與戴素樓、曾煥培等人於如原判決事實欄一（四）所示之時間，在新竹外
海三十海浬處之公海海域，自不詳船名之大陸地區漁船上接駁之「七星牌」、「峰牌
」等洋煙，並無證據證明其係由大陸地區運出，屬行政院依據懲治走私條例第二條第
四項公告丙類第一款管制進口物品中之洋煙云云（見原判決第四頁第十一行以下、第
十二頁第一行以下、第十一頁第三行以下），卻又謂：「本件被告甲○○……私運如
附表所示之物品，顯已逾行政院依懲治走私條例第二條第四項公告管制物品項目及其
數額丁項之管制數額拾萬元或重量達一千公斤。」云云（見原判決第十三頁第四行以
下），其理由前後不一，自有判決理由矛盾之違法。(二)、懲治走私條例第十二條所指
之「大陸地區」，係指「台灣地區」（即台灣、澎湖、金門、馬祖及政府統治權所及
之其他地區）以外之中華民國領土，亦即行政院公告「懲治走私條例公告管制物品項
目及其數額」丁項所指之「淪陷區」。而我國領海係指沿海十二海浬以內之水域（六
十八年十月八日（六八）統(一)義字第五○四六號總統令公告），如係在逾十二海浬之
公海上，即非上開所指之「大陸地區」（即淪陷區）。原判決事實欄一（一）（二）
（三）既記載上訴人等人於八十七年三月三十一日下午二時許、同年六月八日凌晨一
時許、同年十月九日下午五時許，均係在新竹外海約十七至三十海浬處之公海海域，
自不詳船名之大陸地區漁船上、或向大陸地區漁民，販入、接駁如原判決附表編號一
至十三所示之管制物品（見原判決第二頁倒數第五行、第三頁第七行、第四頁第一行
），且認定上訴人等人與出售、接駁前開管制物品之大陸漁民無共犯關係（見原判決
第十四頁倒數第四行以下），雖其事實又謂前開管制物品均係自淪陷地區即大陸地區
所運出云云（見原判決第二頁倒數第五行、第三頁第七行、第四頁第一行），但對此
攸關上訴人本件犯罪是否成立之事實，卻未說明其所憑之依據及認定之理由；再供犯
罪所用之物，以屬於犯人所有者為限，始得諭知沒收，刑法第三十八條第一項第二款
、第三項著有明文。原判決雖以「永利春一號」漁船為共同被告彭燦輝實質所有，且
供走私之用，而依刑法第三十八條第一項第二款之規定，宣告沒收（見原判決第十五
頁第十二行以下），然該漁船係登記於彭雅麗名下，有台灣省政府漁業執照影本乙紙
在卷可證（見偵字第二○四二號卷第十八頁），故原判決未於理由欄內明其憑以認
定「永利春一號」漁船實質為彭燦輝所有之證據，即遽予宣告沒收，均有判決不備理
由之違法。上訴意旨指摘原判決不當，非全無理由，應認原判決關於上訴人部分有撤
銷發回更審之原因。又關於長壽牌香煙違反台灣省內菸酒專賣暫行條例部分，檢察官
係以與走私罪有牽連犯之關係起訴，如認該部分不構成犯罪，應於理由內說明不另為
無罪之諭知。案經發回，希併注意。
據上論結，應依刑事訴訟法第三百九十七條、第四百零一條，判決如主文。
中      華      民      國     九十     年      八      月      二      日
                              最高法院刑事第十庭
                                  審判長法官  陳  炳  煌
                                        法官  陳  正  庸
                                        法官  韓  金  秀
                                        法官  吳  信  銘
                                        法官  徐  文  亮
      右正本證明與原本無異
                                              書  記  官
中      華      民      國     九十     年      八      月      九      日


司法院資訊處製作；財團法人民間司法改革基金會備份。
